臺灣高等法院臺中分院刑事裁定　
111年度抗字第812號

抗告人  即
聲明異議人  陳麗琴


受  刑  人  伍珈鋒




上列抗告人因聲明異議案件，不服臺灣臺中地方法院中華民國11
1年7月28日裁定（111年度聲字第2313號）提起抗告，本院裁定
如下：
    主  文
抗告駁回。
    理  由
一、抗告意旨詳如附件「刑事抗告狀」所載。
二、按受刑人或其法定代理人或配偶，以檢察官執行之指揮為不
    當者，得向諭知該裁判之法院聲明異議，刑事訴訟法第484
    條定有明文。所謂「檢察官執行之指揮不當」，係指就執行
    之指揮違法及執行方法不當等情形而言（最高法院102年度
    台抗字第1041號裁定意旨參照）。次按犯最重本刑為5年以
    下有期徒刑以下之刑之罪，而受6月以下有期徒刑或拘役之
    宣告者，得以新臺幣（下同）1千元、2千元或3千元折算1日
    ，易科罰金。但易科罰金，難收矯正之效或難以維持法秩序
    者，不在此限，刑法第41條第1項定有明文。而有期徒刑或
    拘役得易科罰金之案件，法院所諭知者，僅係如易科罰金之
    折算標準而已，至於是否准予易科罰金，係賦予執行檢察官
    於執行之際，視個案具體情形，依前開法律規定裁量之權能
    ，非謂受刑人受6個月以下有期徒刑或拘役之宣告時，執行
    檢察官即必然應准予易科罰金。又依刑事訴訟法第457條第1
    項前段之規定，有關宣告有期徒刑、拘役得否准許易科罰金
    之執行裁判事項，應由為裁判法院對應之檢察署檢察官指揮
    之。再考量易科罰金制度，其性質屬易刑處分，乃基於特別
    預防刑事政策之立法，冀各罪如因受短期自由刑宣告之受刑
    人，經由易科罰金之處罰促使改過遷善達到復歸社會之刑罰
    目的；至是否有上開法條所稱「難收矯正之效或難以維持法
    秩序」之情形，則係由執行檢察官於具體個案，審酌犯罪特
    性、情狀及受刑人個人因素等事項而為合於立法意旨之裁量
    ，檢察官此項裁量權之行使，倘無違法、不當或逾越法律授
    權等濫用權力之情形，即不得任意指摘其執行指揮有何違法
    、不當，自無對之聲明異議之餘地。（最高法院111年度台
    抗字第437號、110年度台抗字第1188號裁定意旨參照）。
三、經查　　
　㈠受刑人前於98年間因酒後駕車之公共危險案件，經臺灣臺中
    地方檢察署檢察官以98年度速偵字第944號為緩起訴處分（
    第1案）；復於102年間因酒後駕車之公共危險案件，經臺灣
    臺中地方法院以102年度豐交簡字第1138號判決判處有期徒
    刑2月、併科罰金3萬元確定，於103年3月5日易科罰金執行
    完畢（第2案）；再於105年間因酒後駕車之公共危險案件，
    經臺灣臺中地方法院以105年度豐交簡字第1139號判決判處
    有期徒刑5月、併科罰金5萬元確定，於106年1月19日易科罰
    金執行完畢（第3案)；又於110年間因酒後駕車之公共危險
    案件，經臺灣臺中地方法院以111年度豐交簡字第55號判決
    判處有期徒刑6月確定（第4案，即本案）等情，有上開緩起
    訴處分書、判決書及臺灣高等法院被告前案紀錄表在卷可稽
    。　
　㈡本案經移送執行後，臺灣臺中地方檢察署檢察官以111年度執
    字第3422號執行傳票通知受刑人到案執行，受刑人於111年4
    月13日到案，並具狀提出易科罰金之聲請，檢察官審酌後，
    認為「受刑人伍珈鋒歷年四犯、五年內二犯酒駕公共危險
    罪，第①犯經本署為緩起訴處分；第②、③犯則均經本署准予
    易科罰金執行完畢；本案為第④犯，距第③犯執行完畢（106
    年1月19日）時間尚不滿5年，竟再度犯罪質相同之本件酒駕
    公共危險罪，顯見前案之易刑處分，尚無法收矯正之成效。
    否則，其焉敢於第③案易科罰金執行完畢後不滿5年即再犯本
    案，致構成累犯，應加重其刑。由此觀之，受刑人顯然漠視
    酒後駕車之危險性，無視禁止酒駕之法律規範，且對刑罰之
    反應力薄弱，如不發監執行，顯難收矯正之成效。又本案
    受刑人酒測值高達0.93毫克，且有肇事（酒後駕駛自用小客
    車失控擦撞他人房屋，致房屋圍牆、遮雨棚、盆栽毀損，涉
    嫌毀損部分，業經撤回告訴，另為不起訴處分），所為對公
    眾往來安全危害甚大，如不發監執行，亦難以維持法秩序。
    」而否准受刑人易科罰金之聲請，並經代理之主任檢察官核
    章在案；而書記官於同日詢問受刑人給予陳述意見之機會，
    受刑人表示：我在上班，需要養家活口，還要繳納房貸，希
    望能再給我一次機會等語，並出具受刑人聲請易科罰金陳述
    意見書，嗣經臺灣臺中地方檢察署檢察官再審酌受刑人之意
    見後，仍否准其易科罰金之聲請，以111年執壬字第3422號
    執行指揮書發監執行等節，有請求准予易科罰金聲請表、檢
    察官批示意見、點名單、111年4月13日執行筆錄、受刑人聲
    請易科罰金陳述意見書、111年執壬字第3422號執行指揮書
    附於原審卷(第61至72頁）為憑。是本案受刑人於執行程序
    中已具體向執行檢察官陳述意見，執行檢察官經審酌受刑人
    之犯罪類型、再犯之高度危險性及對公益之危害性等因素，
    依職權裁量後，認不應准許受刑人易科罰金，已具體說明否
    准易科罰金之理由，其對具體個案所為判斷，並無逾越法律
    授權或專斷而違反比例原則等濫用權力之情事，法院自應予
    以尊重。　
　㈢抗告意旨雖稱本件案發當日雨下很大，視線不清，為了閃避
    摩托車而擦撞他人圍牆，並無擦撞房屋、遮雨棚等語，惟此
    實際上係對於上開確定判決（臺灣臺中地方法院111年度豐
    交簡字第55號判決）不服，並非就執行檢察官有執行指揮違
    法或其執行方法有不當等節聲明異議，核與刑事訴訟法第48
    4條規定不符，非屬聲明異議可得審酌之範圍。至抗告意旨
    所稱家庭經濟狀況等情，縱屬真實而值同情，仍屬其個人事
    由，與是否「難收矯正之效或難以維持法秩序」之審酌無涉
    。
　㈣綜上所述，本件檢察官於指揮執行時，已具體審酌個案情形
    ，認若不入監執行，確實難收矯正之效或難以維持法秩序，
    而否准受刑人易科罰金之請求，所依憑之理由業經說明如前
    ，經核並無不合。原裁定以檢察官所為執行指揮並無違法或
    不當，駁回抗告人之聲明異議，尚無違誤。抗告人猶執前詞
    提起抗告，其抗告為無理由，應予駁回。
據上論斷，應依刑事訴訟法第412條，裁定如主文。　　
中　　華　　民　　國　　111 　 年　　9 　　月　　 6 　日
             刑事第一庭 　審判長法　官　江  德  千
                                法　官　柯  志  民
　　　　  　　　　　　　　　　　法　官　簡  源  希
以上正本證明與原本無異。
不得再抗告。
                                書記官  吳  麗  琴
　　　　　　　　　　　　　　　　
中　　華　　民　　國　　111 　年　　9 　　月　　6 　　日